【裁判字號】    98,重訴緝,443
【裁判日期】    981228
【裁判案由】    違反商業會計法
【裁判全文】
臺灣臺中地方法院宣示判決筆錄       98年度重訴緝字第443號
公  訴  人  臺灣臺中地方法院檢察署檢察官
被      告  甲○○
選任辯護人  劉建成律師
上列被告因違反稅捐稽徵法案件，經檢察官提起公訴（88年度偵
字第19913號、89年度偵字第18475號），本院合議庭裁定由受命
法官依法獨任進行認罪協商程序，於中華民國98年12月28日16時
許，在本院第六法庭宣示判決，出席職員如下：
    法  官  林三元
    書記官  黃雅青
法官起立朗讀判決主文、犯罪事實要旨、處罰條文及告以上訴限
制、期間並提出上訴狀之法院，且諭知記載其內容：
一、主    文：
    甲○○共同連續商業負責人，以明知為不實事項，而填製會
    計憑證及記入帳冊，處有期徒刑陸月，如易科罰金，以銀元
    佰元即新台幣玖佰元折算壹日。
二、犯罪事實要旨：
    甲○○係設於臺北縣板橋市○○街82巷1號3樓之大銜企業有
    限公司（下稱大銜公司）之負責人，為商業會計法規定之商
    業負責人。其明知大銜公司與登風國際有限公司、宣亞實業
    有限公司、真揚有限公司、冠策企業有限公司、謚得國際企
    業有限公司及菲士達資訊有限公司等公司（下稱登風等公司
    ）間，並無生意往來，竟與登風等公司負責人間，基於概括
    之犯意聯絡，為求偽造不實之大銜公司之營業績效，以利向
    金融機關貸款，就大銜公司與登風等公司之間，相互循環開
    立不實之統一發票，虛報進、銷項金額，而連續自民國85年
    起至87年止，由甲○○自登風等公司取得如附表所載不實之
    進項發票共 310張，金額合計新臺幣（以下同）57,379,578
    元，並開立如附表所載不實內容之銷項發票共 488張，金額
    合計79,306,571元，給予登風等公司，而列為大銜公司之銷
    項憑證，總計進、銷項金額為 136,686,149元；均使不知情
    之會計人員記入所應登載之帳冊中，且按二個月向台北縣稅
    捐稽徵處申報營業稅，而作成台北縣營業人銷售額與稅額申
    報書（申報時附發票明細表）。案經臺中市稅捐稽徵處函請
    臺灣臺中地方法院檢察署及同署檢察官自動檢舉偵查起訴。
三、處罰條文：
    修正前商業會計法第71條第1款，刑法第2條第1項、第 11條
    前段、第28條，修正前刑法第56條、第 41條第1項前段，廢
    止前罰金罰鍰提高標準條例第2條。
四、附記事項：
  (一)依司法院大法官會議釋字第337解釋文：「營業稅法第 51條
    第 5款規定，納稅義務人虛報進項稅額者，除追繳稅款外，
    按所漏稅額處5倍至 20倍罰鍰，並得停止其營業。依此規定
    意旨，自應以納稅義務人有虛報進項稅額，並因而逃漏稅款
    者，始得據以追繳稅款及處罰。財政部中華民國76年5月6日
    臺財稅字第 7637376號函，對於有進貨事實之營業人，不論
    其是否有虛報進項稅額，並因而逃漏稅款，概依首開條款處
    罰，其與該條款意旨不符部分，有違憲法保障人民權利之本
    旨，應不再援用。至首開法條所定處罰標準，尚未逾越立法
    裁量範圍，與憲法並無牴觸」之意旨；就前開大銜公司與登
    峰等公司而言，在上述各公司之間，既係為求偽造不實之營
    業績效，以利向金融機關貸款，始相互循環開立不實之統一
    發票，互為進、銷項憑證，則在被告主觀上，亦顯然並無逃
    漏稅捐或幫助其他公司逃漏稅捐之犯意甚明。
  (二)如商業負責人以明知為不實之事項而開立不實之統一發票，
    係犯商業會計法第 71條第1款之明知為不實之事項而填製會
    計憑證罪，為刑法第 215條業務上登載不實文書罪之特別規
    定，依特別法優於普通法之原則，自應優先適用商業會計法
    第71條第1款論處，而無適用刑法第215條之餘地（最高法院
    94年度台非字第98號判決要旨參照）
  (三)至公訴意旨認被告有違反稅捐稽徵法第41條之罪嫌部份，則
    查無積極證據足以證明被告涉上開犯罪，惟公訴人認此與前
    述違反商業會計法論罪部份，有方法、結果之牽連關係，屬
    裁判上一罪，該部份即無庸另為被告無罪之諭知。
  (四)另被告所為犯罪時間，雖均在 96年4月24日以前，惟被告於
    91年5月28日即中華民國96年罪犯減刑條例（96年7月16日施
    行）施行前，經本院以中院嘉刑緝字第000687號通緝書發佈
    通緝在案，而於 98年10月20日始為警緝獲，依該條例第5條
    之規定，不得減刑。
五、協商判決除有刑事訴訟法第454條之4第1項第1款於本訊問程
    序終結前，被告撤銷協商合意或檢察官撤回協商聲請者；第
    2款被告協商之意思非出於自由意志者；第4款被告所犯之罪
    非第455條之2第1項所定得以協商判決者；第6款被告有其他
    較重之裁判上一罪之犯罪事實者；第 7款法院認應諭知免刑
    或免訴、不受理者情形之一，及違反同條第 2項「法院應於
    協商合意範圍內為判決；法院為協商判決所科之刑，以宣告
    緩刑或 2年以下有期徒刑、拘役或罰金為限」之規定者外，
    不得上訴。
六、本件如有前述可得上訴情形，得自收受宣示判決筆錄送達之
    日起10日內，向本院提出上訴書狀（須附繕本），上訴於第
    二審法院。上訴書如未敘述理由，應於上訴期間屆滿後20日
    內補提理由書於本院。
中    華    民    國    98    年    12    月    28    日
                    刑事第六庭    書記官  黃雅青
                                  法  官  林三元
上為正本係照原本作成
                                  書記官  黃雅青
中    華    民    國    98    年    12    月    28    日
附表（即起訴書附表編號8部分）
┌────────┬────────────────┬────────────────┐
│取得            │進     項     發     票（取得） │銷     項     發     票（開立） │
│    發票對象    ├──┬───────┬─────┼──┬───────┬─────┤
│開立            │張數│發票金額（元）│稅額（元）│張數│發票金額（元）│稅額（元）│
├────────┼──┼───────┼─────┼──┼───────┼─────┤
│大銜企業有限公司│310 │    57,379,578│2,840,736 │488 │    79,306,571│ 3,965,298│
└────────┴──┴───────┴─────┴──┴───────┴─────┘

司法院資訊處製作；財團法人民間司法改革基金會備份。
